【裁判字號】    97,抗,34
【裁判日期】    970219
【裁判案由】    假扣押
【裁判全文】
臺灣高等法院民事裁定                    97年度抗字第34號
    抗  告  人
    即債務  人  甲○○
抗告人因與相對人即債權人乙○○間假扣押事件，對於中華民國
96年11月21日臺灣板橋地方法院96年度裁全字第8896號所為裁定
提起抗告，本院裁定如下：
    主      文
抗告駁回。
抗告訴訟費用由抗告人負擔。
    理      由
一、相對人於原法院聲請意旨略以：第三人賴林聰仁提供坐落台
    北縣樹林市○○段387地號土地為擔保， 向伊借用新台幣（
    下同）1,400萬元，並設定最高限額抵押權1,820萬元在案。
    其後上開土地遭查封拍賣，業已拍定，於96年10月25日分配
    時，抗告人竟以其取得對第三人之本票強制執行裁定為執行
    名義聲請參與分配， 分配表因而更正為 抗告人可分配取得
    4,233,461元。 惟抗告人乃第三人之叔母，其並無資產、亦
    無資力借與第三人1,000萬元， 第三人已因公司倒閉逃逸無
    蹤，又無不動產可供擔保，焉能借得1,000萬元？ 故抗告人
    與第三人係為參與分配而製造假債權，伊已對抗告人及第三
    人提出刑事訴訟， 若抗告人得領取分配款4,233,461元，核
    屬不法所得，伊將無法領取此筆款項而受有無法受償之損害
    ，爰聲請假扣押等情。
    原裁定略以：相對人以抗告人負欠其損害賠償債務4,233,46
    1元，恐日後不能執行或甚難執行之虞， 爰聲請假扣押以維
    債權，並陳明願供擔保以補釋明不足，其假扣押聲請，核無
    不合，應予准許等語。
二、本件抗告意旨略以：抗告人與相對人素昧平生，從未發生任
    何糾葛，相對人所謂伊欠損害賠償債務4,233,461元， 從何
    而來？另就伊隱匿財產一節，相對人未盡釋明之責云云。
三、按債權人就金錢請求或得易為金錢請求之請求，欲保全強制
    執行者，得聲請假扣押；假扣押非有日後不能強制執行或甚
    難執行之虞者，不得為之；請求及假扣押之原因應釋明之，
    前項釋明如有不足，而債權人陳明願供擔保或法院認為適當
    者，法院得定相當之擔保，命供擔保後為假扣押，民事訴訟
    法第522條第1項、第523條第1項及第526條第1項、 第2項定
    有明文。再假扣押僅為保全強制執行方法之一種，苟合於上
    開假扣押之要件，並經債權人敘明假扣押之原因存在，法院
    即得為准許之裁定，至於主張之實體上理由，是否正當，乃
    屬本案問題，非假扣押裁判中所能解決。
四、查相對人對於第三人賴林聰仁有本金1400萬元之抵押債權及
    9,566,665元之違約金（普通）債權， 經聲請強制執行第三
    人賴林聰仁之財產後， 就上開9,566,665元之違約金（普通
    ）債權本可受償91.189%； 因抗告人提出其對第三人賴林聰
    仁之1,000萬元本票准許強制執行之確定裁定參與分配， 致
    分配表更正，改列抗告人可分配取得4,233,461元等情， 業
    據相對人提出抗告人之本票准許強制執行裁定、更正前後之
    分配表在卷（原法院卷第2-5頁）， 堪認：相對人已就其請
    求予以釋明。相對人另主張：第三人賴林聰仁已逃逸無蹤，
    又無其他不動產，抗告人對第三人賴林聰仁並無任何債權存
    在，二人實係勾結企圖訛詐分配款4,233,461元， 使伊受有
    無法領取上開款項之損害一節，亦據提出相對人對抗告人、
    第三人賴林聰仁提出告訴之刑事告訴狀為憑 （原法院卷第8
    頁），固堪認為相對人對於本件假扣押之原因有所釋明，釋
    明雖有不足，惟相對人已陳明願供擔保，可補釋明之不足。
    至於相對人主張：抗告人與第三人勾結企圖訛詐分配款一節
    ，要屬實體上理由，是否正當，屬本案問題，非本件假扣押
    裁判中所能解決，是抗告人以相對人與其之間無損害賠償債
    務為辯解，自無可採。又相對人應提供之擔保金，係備供抗
    告人因遭假扣押所受之損害，本件相對人聲請就抗告人可得
    領取之分配款4,233,461元予以扣押， 則抗告人因無法及時
    領取上開分配款4,233,461元所受之損害， 參考各級法院辦
    案期限實施要點規定： 第一審通常程序審判案件之期限為1
    年4個月、第二審審判案件之期限為2年、第三審審判案件之
    期限為1年， 則兩造間訴訟之審理期限約需4年4個月，作為
    抗告人延宕領取上開分配款之期間，再按法定利率之年息5%
    計算， 則抗告人因假扣押而可能遭受之損害約為917,250元
    【4,233,461x5%x(4+ 4/12) = 917,250，元以下四捨五入】
    ，則原法院酌定相對人應提供之擔保金為142萬元， 應足維
    抗告人之權益。
五、綜上所述，相對人就本件假扣押之請求已予釋明，就假扣押
    之原因雖釋明不足，惟其陳明願供擔保足補釋明之不足，原
    法院因而准許本件聲請， 並酌定 相對人應提供之擔保金為
    142萬元，足維抗告人之權益， 尚無不合。抗告人仍執陳詞
    ，指摘原裁定不當，為無理由，應予駁回。
六、據上論結：本件抗告為無理由，依民事訴訟法第495條之1第
    1項、第449條第1項、第95條、第78條，裁定如主文。
中    華    民    國    97    年    2     月    19    日
                    民事第一庭
                        審判長法  官  張耀彩
                              法  官  盧彥如
                              法  官  林金吾
正本係照原本作成。
本裁定除以適用法規顯有錯誤為理由，並經本院許可外，不得再
抗告。如提起再抗告，應於收受後10日內委任律師為訴訟代理人
向本院提出再抗告狀。並繳納再抗告費新台幣１千元。
中    華    民    國    97    年    2     月    19    日
                              書記官  張淑芳


司法院資訊處製作；財團法人民間司法改革基金會備份。
